【裁判字號】    99,台抗,52
【裁判日期】    990121
【裁判案由】    返還無權占有土地
【裁判全文】
最高法院民事裁定                九十九年度台抗字第五二號
抗  告  人  甲○○
            乙○○
            丙○○
上列抗告人因與相對人丁○○間請求返還無權占有土地事件，對
於中華民國九十八年十一月二十四日台灣高等法院台南分院裁定
（九十八年度重上字第七七號），提起抗告，本院裁定如下：
    主  文
原裁定關於駁回抗告人甲○○、乙○○之上訴暨各該訴訟費用部
分廢棄。
抗告人丙○○之抗告駁回。
抗告訴訟費用，關於駁回丙○○部分，由丙○○負擔。
    理  由
本件原裁定以：抗告人提起本件上訴，未依法繳納第二審裁判費
新台幣（下同）十三萬三千三百零七十一元，雖其曾聲請訴訟救
助，惟業經原法院於民國九十八年十月十三日以九十八年度聲字
第八二號裁定駁回，原法院並通知抗告人於收受送達後五日內補
繳上開裁判費，該通知已於九十八年十月二十三日、三十日分別
送達抗告人，有送達證書可稽，抗告人逾期仍未繳納，其上訴即
屬不合法等詞，爰裁定駁回抗告人之上訴。
關於廢棄部分：按民事訴訟法第一百零九條之一聲請訴訟救助程
序中禁止駁回訴訟之規定，既僅侷限於第一審法院不得為之，且
將條次編列於總則編規定，自屬有意排除第二審程序而不得適用
。是當事人提起上訴，未依法繳納裁判費，經法院裁定限期命其
補繳者，縱經該當事人聲請訴訟救助，如其聲請，經法院裁定駁
回，即令聲請人對於駁回訴訟救助聲請之裁定提起抗告，法院自
得以其上訴為不合法裁定駁回之。惟該聲請訴訟救助之聲請，倘
未經裁定駁回，第二審法院即不得以當事人未繳納裁判費為由駁
回其上訴。本件抗告人甲○○、乙○○向原法院提起上訴，雖未
依法繳納裁判費，惟其向原法院聲請訴訟救助，原法院雖裁定駁
回，然該二抗告人提起抗告，業經本院將原法院之裁定廢棄，其
訴訟救助之聲請即回復至尚未遭駁回之狀態，原裁定駁回其上訴
，自有未當，抗告人甲○○、乙○○抗告論旨，指摘原裁定對其
部分為不當，求予廢棄，非無理由。
關於駁回部分：查本件相對人起訴時係主張：伊所有系爭土地及
建物遭抗告人無權占有，甲○○為直接占有人，其餘抗告人為間
接占有人，依據所有物返還請求權訴請抗告人自系爭土地及建物
騰空遷讓返還。原裁定認本件訴訟標的價額，應以系爭土地及建
物於起訴時之交易價額為準，抗告人丙○○提起上訴，未依法繳
納第二審裁判費，且其所聲請之訴訟救助，亦經駁回，爰裁定駁
回其上訴，經核於法洵無違誤。丙○○抗告論旨，指摘原裁定對
其部分為不當，聲明廢棄，非有理由。
據上論結，本件抗告人甲○○、乙○○之抗告為有理由，抗告人
丙○○之抗告為無理由。依民事訴訟法第四百九十二條、第四百
九十五條之一第一項、第四百四十九條第一項、第九十五條、第
七十八條，裁定如主文。
中    華    民    國  九十九  年    一    月  二十一  日
                      最高法院民事第五庭
                          審判長法官  朱  建  男
                                法官  顏  南  全
                                法官  林  大  洋
                                法官  沈  方  維
                                法官  鄭  玉  山
      本件正本證明與原本無異
                                      書  記  官
中    華    民    國  九十九  年    二    月    二    日
                                                      Ｅ

司法院資訊處製作；財團法人民間司法改革基金會備份。
